【裁判字號】    90,交簡上,39
【裁判日期】    920210
【裁判案由】    過失傷害
【裁判全文】
臺灣臺北地方法院刑事判決                          九十年度交簡上字第三九號
    上  訴  人  甲○○○  女，.
    選任辯護人  林長泉律師
右列上訴人因過失傷害案件，不服本院臺北簡易庭民國九十年一月三十一日八十九年
度北交簡字第二一一五號簡易判決（臺灣臺北地方法院檢察署檢察官聲請簡易判決處
刑書案號：八十九年度偵字第九八一四號），提起上訴，本院管轄之第二審合議庭判
決如左：
    主    文
原判決撤銷。
甲○○○因過失傷害人，處拘役拾日，如易科罰金，以佰元折算壹日。緩刑貳年
。
    事    實
一、甲○○○於民國八十九年四月十四日下午一時許，駕駛車牌號碼ＤＡ－五五九九
    號自用小客車，沿臺北市○○○路慢車道由南向北方向行駛，行經該路段與民權
    東路口擬右轉東向進入民權東路四段之際，原應注意汽車行駛至交岔路口，轉彎
    車應讓直行車先行，而當時天晴、日間自然光線、視距良好、市區○○道路、乾
    燥、無缺陷及障礙，依其智識、能力又無不能注意之情事，詎甲○○○竟疏未注
    意在其所駕車輛右後方直行之車輛，貿然右轉，適有乙○○騎乘車牌號碼ＡＮＪ
    －二二八號重型機車同向在甲○○○所駕車輛右後方直行、擬由南向北方向穿越
    該交岔路口，見狀閃避不及，乙○○所乘機車遂與甲○○○所駕車輛右前輪、右
    前葉子板發生碰撞，乙○○因而人車倒地，受有左側鎖骨骨折、左側肩部腫痛之
    傷勢。
二、案經乙○○訴由臺灣臺北地方法院檢察署檢察官聲請簡易判決處刑。
    理    由
一、訊據被告甲○○○固不否認於右揭時、地駕駛車牌號碼ＤＡ－五五九九號自用小
    客車，沿臺北市○○○路慢車道由南向北方向行駛，行經該路段與民權東路口擬
    右轉東向進入民權東路四段之際，所駕車輛右前輪、右前葉子板與告訴人乙○○
    騎乘、車牌號碼ＡＮＪ－二二八號重型機車發生碰撞，告訴人因而人車倒地，受
    有左側鎖骨骨折、左側肩部腫痛之傷勢等情，惟矢口否認因過失傷害人，辯稱：
    告訴人係行駛臺北市○○○路與民權東路口東南角紅磚人行道、自該人行道上高
    速駛下，始與被告所駕車輛發生碰撞，被告轉彎時已盡注意義務，並無過失云云
    。
二、經查：
（一）右揭犯罪事實，業據被告於警、偵訊中坦承不諱，核與告訴人指述情節相符，
      復有臺北市政府警察局松山分局交通分隊輕微交通事故自行息事紀錄表、診斷
      證明書、事故現場照片、現場路段照片附卷可稽，除告訴人是否係行駛臺北市
      ○○○路與民權東路口東南角紅磚人行道、自該人行道上高速駛下，始與被告
      所駕車輛發生碰撞一節外，亦經被告於本院調查、審理中肯認無訛；而當時天
      晴、日間自然光線、視距良好、市區○○道路乾燥、無缺陷及障礙，依其智識
      、能力又無不能注意之情事，並據本院職權查證屬實，有被告所提事故現場照
      片在卷可資參佐，且為被告所不爭執。
（二）被告雖一再辯稱告訴人係行駛臺北市○○○路與民權東路口東南角紅磚人行道
      、自該人行道上高速駛下，始與被告所駕車輛發生碰撞，被告轉彎時已盡注意
      義務，並無過失云云，然告訴人於事故發生後、員警據報到場處理時，即陳稱
      其係與被告所駕車輛沿同路同向行駛、擬直行通過路口，此觀臺北市政府警察
      局松山分局交通分隊輕微交通事故自行息事紀錄表肇事經過欄所載自明，該自
      行息事紀錄表並經被告二度簽名確認，而斯時事故甫發生，告訴人及被告對事
      故發生之過程記憶應甚為清晰、正確，所述肇事經過亦較無經潤飾、刪改之可
      能，參諸被告於八十九年八月十六日即事故發生後約四個月檢察官偵訊中，仍
      供稱「我是南向東右轉，對方（即告訴人）南向北直行」，有偵訊筆錄可按，
      且臺北市○○○路與民權東路交會後，南往北方向道路（即進入臺北航空站道
      路）略偏向東、並非與民權東路垂直交會，有被告所提現場路段照片可考，告
      訴人順應道路之走向及對應之慢車道位置，於進入路口後略偏向右側即東方行
      駛，亦與常情無違，況被告既於轉彎前並未發現告訴人所乘機車，而於轉彎之
      際與告訴人所乘機車發生碰撞，嗣後對告訴人指稱之事故發生經過復無意見，
      如何於車禍後數月餘再指稱告訴人車輛行向？是被告所辯，要屬卸責、避就之
      詞，委無可採，當日告訴人係同向在被告所駕車輛右後方行駛、擬直行由南向
      北方向穿越臺北市○○○路與民權東路交岔路口，應堪認定。
（三）按汽車行駛至交岔路口，轉彎車應讓直行車先行，道路交通安全規則第一百零
      二條第一項第六款前段定有明文。本件被告駕駛車牌號碼ＤＡ－五五九九號自
      用小客車，沿臺北市○○○路慢車道由南向北方向行駛，行經該路段與民權東
      路交岔路口擬右轉東向進入民權東路四段之際，當時天晴、日間自然光線、視
      距良好、市區○○道路、乾燥、無缺陷及障礙，依其智識、能力又無不能注意
      之情事，前已述及，被告竟疏未注意在其所駕車輛右後方直行之車輛，貿然右
      轉，適告訴人騎乘車牌號碼ＡＮＪ－二二八號重型機車同向在被告所駕車輛右
      後方直行、擬由南向北方向穿越該交岔路口，見狀閃避不及，告訴人所乘機車
      遂與被告所駕車輛右前輪、右前葉子板發生碰撞，告訴人因而人車倒地，受有
      左側鎖骨骨折、左側肩部腫痛之傷勢，被告有過失甚明，且其過失行為與告訴
      人之傷害間，有相當因果關係。
（四）本件事證已臻明確，被告犯行洵堪認定，應依法論科。
三、核被告所為，係犯刑法第二百八十四條第一項前段因過失傷害人罪。原審認事證
    明確，依刑事訴訟法第四百四十九條第一項前段、第四百五十四條第二項，刑法
    第二百八十四條第一項前段、第四十一條，罰金罰鍰提高標準條例第一條前段、
    第二條判處被告拘役三十日，並諭知如易科罰金之折算標準，固非無見，惟刑法
    第四十一條已於九十年一月十日經總統公布施行，並於同年月十二日生效，該條
    規定：「犯最重本刑為五年以下有期徒刑之刑之罪，而受六個月以下有期徒刑或
    拘役之宣告，因身體、教育、職業、家庭之關係或其他正當事由，執行顯有困難
    者，得以一元以上三元以下折算一日，易科罰金。但確因不執行所宣告之刑，難
    收矯正之效，或難以維持法秩序者，不在此限」、「併合處罰之數罪，均有前項
    情形，其應執行之刑逾六月者，亦同」；按行為後法律有變更者，適用裁判時之
    法律，刑法第二條第一項前段定有明文，而易服勞役及期間、數罪併罰之定執行
    刑、緩刑及易以訓誡、易科罰金各事項，均依新法，亦有最高法院二十四年七月
    總會決議（二）可資參照，是刑法第四十一條既業於九十年一月十日修正，並於
    同年月十二日生效，揆諸上揭法條規定及決議意旨，本件自應適用裁判時即修正
    後刑法第四十一條第一項前段之規定，諭知易科罰金之折算標準，原審漏未比較
    新舊法，其適用法律即有違誤，爰撤銷原判決，由本院另為適法之裁判。爰審酌
    被告並無前科、素行良好，有臺灣高等法院被告全國前案紀錄表可按，因一時貪
    圖便利、未遵循交通規則而過失傷及告訴人，犯後否認犯行、未見悔意反省，且
    告訴人傷勢非輕，但被告業於九十一年九月間與告訴人達成和解、賠償告訴人所
    受損害，告訴人曾具狀表示不再追究，有刑事陳報狀、和解書在卷可資佐憑等一
    切情狀，量處如主文所示之刑，並諭知如易科罰金之折算標準，以資懲儆。再被
    告前未曾受有期徒刑以上刑之宣告，前業提及，其因一時疏失，偶罹刑典，犯後
    雖未坦承犯行，然已與告訴人達成和解並賠償完畢、獲告訴人諒解，經此刑之宣
    告後，應知所警惕而無再犯之虞，本院因認暫不執行其刑為當，爰宣告緩刑二年
    ，以啟自新。
據上論斷，應依刑事訴訟法第四百五十五條之一第三項、第三百六十九條第一項前段
、第三百六十四條、第二百九十九條第一項前段，刑法第二條第一項前段、第二百八
十四條第一項前段、第六十二條前段、第四十一條第一項前段、第七十四條第一款，
罰金罰鍰提高標準條例第一條前段、第二條，判決如主文。
本案經檢察官丙○○到庭執行職務。
中      華      民      國    九十二    年      二      月      十      日
                              臺灣臺北地方法院交通法庭
                                      審判長法  官  劉  壽  嵩
                                            法  官  林  鴻  達
                                            法  官  洪  文  慧
右正本證明與原本無異。
不得上訴。
                                            書記官  江  虹  儀
中      華      民      國    九十二    年     二      月     十一     日


司法院資訊處製作；財團法人民間司法改革基金會備份。
